【裁判字號】    97,消債更,577
【裁判日期】    971226
【裁判案由】    更生事件
【裁判全文】
臺灣屏東地方法院民事裁定           97年度消債更字第577號
聲  請  人
即債務人    甲○○
代  理  人  徐豐益律師
上列當事人因消費者債務清理事件聲請更生，本院裁定如下：
    主  文
更生之聲請駁回。
聲請費用由聲請人負擔。
    理  由
一、按債務人與金融機構協商成立者，不得聲請更生或清算，但
    因不可歸責於己之事由，致履行顯有重大困難者，不在此限
    ；本條例施行前，債務人依金融主管機關協調成立之中華民
    國銀行公會會員辦理消費金融案件無擔保債務協商機制與金
    融機構成立之協商，準用前項之規定，消費者債務清理條例
    第151 條第5 項、第6 項分別定有明文。又聲請更生或清算
    不合程式或不備其他要件者，法院應以裁定駁回之，但其情
    形可以補正者，法院應定期間先命補正，復為同條例第8 條
    所明定。是依上之條文規定可知，債務人與金融機構協商成
    立債務清償方案後，即應由債務人按其條件履行，如因事後
    發生情事變更，在清償期間收入或收益不如預期，致該方案
    履行困難甚或履行不能，因不可歸責於己，始能例外准許債
    務人聲請更生或清算，以避免債務人任意毀諾已成立之協商
    ，濫用更生或清算之裁判上債務清理程序。從而，所謂「不
    可歸責於己之事由」，應係指客觀上聲請人之支出增多，或
    收入、收益減少，非其成立協商時所能預期，諸如物價上漲
    而成本增加、家屬患病等以致支出增加，或因病無法工作、
    僱佣之公司倒閉或裁員、失業、減薪等以致收入減少，均屬
    之。且衡量債務人或其受扶養人之生活費用時，亦應兼顧債
    權人利益，僅得核准較為基本之需求，對超過基本需求之主
    張，應不予准許。
二、本件債務人向本院聲請更生，主張其因有不能清償債務情事
    ，於本條例施行前，與最大債權金融機構台新商業銀行成立
    協商，約定自95年9 月起，每月清償新臺幣（下同）21,001
    元，然因協商金額過高，尚須撫養母親莊蕭寶蓮、負擔配偶
    張華容及二子即莊明宏（民國79年2 月4 日生）、莊淑惠（
    民國78 年1月15日生）之生活、教育費用，無法依原協商條
    件付款，故於96年10月毀約，非可歸責於己等語。
三、經查債務人係因積欠各銀行現金卡、信用卡及信用貸款債務
    總額1,344,488 元，而於95年9 月間依金融主管機關協調成
    立之中華民國銀行公會會員，辦理消費金融案件無擔保債務
    協商機制，與最大債權金融機構協商成立，約定自95年9 月
    起，每月攤還21,001元，惟債務人自96年10月起即未再依協
    商條件履行，有債務人所提協議書及財團法人金融聯合徵信
    中心信用報告可稽。
四、然依債務人所提財政部臺灣省南區國稅局95、96年年度綜合
    所得稅各類所得資料清單可知，債務人任職之最近二年之薪
    資及其他所得總額各為95年之450,000 元及96年之250,000
    元，平均最近二年之每月薪資及其他所得雖為29,166元，依
    債務人所提出之財產狀況說明書及本院調取其妻張華容之95
    、96年度綜合所得稅各類所得資料清單及財政部臺灣省南區
    國稅局財產歸屬資料清單所示，債務人尚擁有坐落屏東市○
    ○段1021-2號、同段1022-2號二筆土地及及坐落屏東市○○
    里○○街68號房屋，財產總額為1,153,600 元，未有任何債
    務負擔之不動產財產；其妻張華容之95、96年度利息所得各
    為95年之7,819 元及96年之8,643 元；顯非經濟狀況不良者
    。
五、債務人雖主張，因協商金額過高，尚須撫養母親、負擔配偶
    及二子之生活、教育費用，無法依協商條件付款等語；然查
    債務人所提出之戶籍謄本所載，債務人之二子均近成年，將
    行自立；依本院調取債務人之二子財產狀況資料清單所示，
    債務人之子莊淑惠最近二年之薪資及其總額各為95年24,600
    元、96年72,000元；亦非無經濟能力者。況債務人尚有其他
    兄弟姊妹，有戶籍謄本附卷，自應分擔供養母親之責；而債
    務人之妻張華容為民國五十四年十一月十二日出生，亦有戶
    籍謄本附卷；現年富體強，如積極努力，非不能獲得工作，
    增加收入；再依民法第1114條及第1116條之1 規定，直系血
    親相互間；家長家屬相互間及夫妻相互間互負扶養之義務。
    又扶養之程度，應按受扶養權利者之需要，與負扶養義務者
    之經濟能力及身分定之，民法第1119條亦定有明文。因此債
    務人對其家人之扶養費等支出應分別參酌債務人之資力及二
    者實際需要而負擔。其家人之扶養費支出亦應由其配偶共同
    負擔。則債務人顯非不能支應還款方案，尚難以此認債務人
    之未依原協商條件付款，為非可歸責。
六、綜上所述，債務人平均最近二年之每月薪資及其他所得雖為
    29,166元，但擁有坐落屏東市○○段1021-2號、同段1022-2
    號二筆土地及及坐落屏東市○○里○○街68號房屋，財產總
    額為1,153,600 元，未有任何債務負擔之不動產財產；自可
    運用協助償還每月依協商條件應償還之21,001元, 且衡諸一
    般日常生活經驗法則，亦應足供其支應日常生活、與參酌債
    務人之資力及實際需要而照養其家人等並償債所需，亦堪認
    其無不能清償或履行顯有重大困難之情事。況為償還債務，
    債務人必須經歷履行期間較不寬裕之經濟生活，惟此乃債務
    人於負擔債務時即得預見，是以應依誠實信用原則，於有履
    行可能性時，誠實忍耐，勤勉償還債務；此外，債務人就其
    有何不可歸責於己之事由，致履行顯有重大困難之事實，並
    未為具體之主張及提出證明資料以供審酌，是以債務人之更
    生聲請既不符合首揭法條所規定之要件，且上開欠缺復無從
    補正，自應駁回其聲請，爰依前述規定裁定如主文。
中    華    民    國    97    年    12    月  26     日
                          民事庭法官  李  麗  芳
正本係照原本作成。
如不服本裁定應於送達後十日內向本院提出抗告狀，並繳納抗告
費新臺幣一千元。
中    華    民    國    97    年    12    月    26    日
                              書記官  滕一珍


司法院資訊處製作；財團法人民間司法改革基金會備份。
